臺灣雲林地方法院刑事判決
111年度醫訴字第1號
公  訴  人  臺灣雲林地方檢察署檢察官
被      告  蔡米祺


            吳姷葳



共      同
選任辯護人  王正明律師
上列被告等因違反醫師法案件，經檢察官提起公訴（111年度調
醫偵字第1號），被告於本院準備程序中就被訴事實為有罪之陳
述，經本院裁定改行簡式審判程序，判決如下：
    主  文
蔡米祺共同犯醫師法第二十八條前段之非法執行醫療業務罪，處
有期徒刑柒月。緩刑參年，並應於判決確定後壹年內，向公庫支
付新臺幣伍萬元。未扣案之犯罪所得新臺幣貳萬柒仟元沒收，於
全部或一部不能沒收或不宜執行沒收時，追徵其價額。
吳姷葳共同犯醫師法第二十八條前段之非法執行醫療業務罪，處
有期徒刑陸月，如易科罰金，以新臺幣壹仟元折算壹日。緩刑參
年，並應於判決確定後壹年內，向公庫支付新臺幣參萬元。
    事  實
一、蔡米祺（原名蔡琇如）、吳姷葳均明知其等未取得合法醫師
    之資格，不得執行醫療業務，竟共同基於擅自執行醫療業務
    之犯意聯絡，先由吳姷葳向黃琳鈞介紹其等可實施醫美整形
    手術，黃琳鈞提供整形手術費用新臺幣（下同）2萬7,000元
    予蔡米祺後，蔡米祺、吳姷葳即於民國110年6月19日14時許
    ，在雲林縣北港鎮民樂路196巷口旁的鐵皮屋，由吳姷葳對
    黃琳鈞之右手手背血管處施打美白針，蔡米祺則對黃琳鈞臉
    部施打肉毒桿菌，於其山根、下巴處施打玻尿酸、消脂針，
    再實施埋線鼻雕手術（將黃琳鈞之鼻部戳洞後放入鼻線8條
    、鼻小柱2條），並在其臉部敷麻醉藥及在鼻部施打麻醉藥
    ，於手術後將傷口縫合，並交付口服抗生素、消炎藥及止痛
    藥供黃琳鈞服用，以此方式執行醫療業務。後黃琳鈞於110
    年7月20日感覺埋線部位突出，蔡米祺、吳姷葳復承前犯意
    ，分別於110年7月24日及110年8月21日，分別在上開鐵皮屋
    及吳姷葳提供之嘉義市○區○○路000巷00號住處，由蔡米祺為
    黃琳鈞實施局部麻醉手術後，再以剪刀刺入其鼻裡修剪埋線
    。蔡米祺、吳姷葳對黃琳鈞執行完上開手術後，黃琳鈞鼻部
    發生術後感染而於110年9月27日至嘉義市信合美診所就診，
    診斷後發現其受有鼻部異物合併感染、鼻部埋線術後感染、
    清創後鼻部疤痕殘存約0.3公分傷害。嗣經黃琳鈞報警處理
    而悉上情。
二、案經黃琳鈞訴由雲林縣警察局北港分局報告臺灣雲林地方檢
    察署檢察官偵查起訴。
    理  由
一、上揭犯罪事實，業據被告蔡米祺、吳姷葳於警詢、偵查、本
    院準備程序及審理程序時均坦承不諱，核與證人即告訴人黃
    琳鈞於警詢及偵查中具結後（警卷第17頁至第23頁、調醫偵
    卷第40頁至第44頁、第46頁）、證人蔡昌翰於偵查中具結後
    （調醫偵卷第43頁至第45頁）之證述情節相符，並有信合美
    診所診斷證明書2張（警卷第37頁、偵1110卷第35頁）、告
    訴人與吳姷葳Messenger、LINE對話紀錄擷圖（警卷第39頁
    至第43頁、偵1110卷第49頁至第111頁）、告訴人與蔡米祺L
    INE對話紀錄擷圖1份（警卷第45頁至第59頁、偵1110卷第11
    3頁至第237頁）、雲林縣警察局本港分局北辰派出所受（處
    ）理案件證明書（偵1110卷第37頁）、信合美診所111年5月
    30日嘉信字第11500500001號函（調醫偵卷第87頁）各1份在
    卷可稽，足認被告2人之自白與事實相符，堪以採信，本案
    事證明確，被告2人犯行堪予認定，應依法論科。
二、論罪科刑：
　㈠按醫師法第28條所稱醫療業務，係指以醫療行為為職業者而
    言。上揭所稱之「醫療行為」，則指凡以治療、矯正或預防
    人體疾病、傷害、殘缺為目的，所為之診察、診斷及治療；
    或基於診察、診斷結果，以治療為目的，所為處方、用藥、
    施術或處置等行為之全部或一部的總稱。倘不具醫師資格而
    執行「醫師應親自執行之醫療行為」，或相關醫事人員未經
    （或逾越、違背）醫師指示或醫囑而執行醫療輔助行為，均
    係違反醫師法第28條規定之犯罪行為（最高法院109年台上
    字742號判決意旨參照）。查被告2人均未取得合法醫師資格
    ，亦未經醫師指示，逕自於事實欄所示之時、地，為黃琳鈞
    施打美白針及施行整形手術，被告2人所為自屬於醫師法第2
    8條所稱之醫療業務行為。是核被告蔡米祺、吳姷葳所為，
    均係犯醫師法第28條前段之未取得合法醫師資格，擅自執行
    醫療業務罪。
  ㈡被告2人就前揭犯行有犯意聯絡及行為分擔，均應論以共同正
    犯。
　㈢按醫師法第28條前段所謂之「醫療業務」，係指以醫療行為
    為職業者而言，乃以延續之意思，反覆實行同種類之行為為
    目的之社會活動，當然包含多數之行為，是該條所謂之執行
    醫療業務，立法本旨即包含反覆、延續執行醫療行為之意，
    故縱多次為眾病患為醫療行為，雖於各次醫療行為完成時，
    即已構成犯罪，然於刑法評價上，則以論處單純一罪之集合
    犯為已足（最高法院100年度台上字第5169號判決參照）。
    是本件被告2人雖分別於110年6月19日、110年7月24日、110
    年8月21日違法施行醫療行為，但係以相同之方式反覆延續
    進行其醫療業務，在行為概念上，縱有多次執行醫療之舉措
    ，仍應評價認係包括一罪之集合犯。
　㈣爰以行為人之責任為基礎，審酌醫師法嚴格禁止未取得合法
    醫師資格之人擅自執行醫療業務，並對違反者處以刑事處罰
    ，其目的除保障合法取得醫師資格之人執業權利外，更係保
    障社會大眾得以在安全無虞之醫療環境下，接受經過國家嚴
    格培訓篩選而取得合法資格醫師之醫療服務，並確保醫療體
    系健全與發展，從而任意破壞上開制度者，其惡性及對病患
    權益所生危害自屬重大，其等仍漠視法令而為本案犯行，並
    造成告訴人受有傷害而留下疤痕，自應嚴予非難。兼衡被告
    2人之犯罪動機、目的、手段，被告2人自陳之學歷、經歷、
    家庭狀況等情（本院卷第153頁），暨其2人犯罪後均坦承犯
    行，並與告訴人調解成立之犯後態度等一切情狀，各量處如
    主文欄所示之刑並諭知如主文所示之易科罰金折算標準。另
    考量被告2人均無前科紀錄，有臺灣高等法院被告前案紀錄
    表在卷足據，參以被告2人均坦認犯行，已知所悔悟，經此
    偵審程序及科刑教訓，應能知所警惕，而無再犯之虞，且被
    告2人與告訴人已調解成立，並由被告蔡米祺將賠償金額75
    萬元匯入告訴人指定帳戶，有本院111年度司附民移調字第8
    5號調解筆錄、郵政入戶匯款申請書各1份在卷可憑，是本院
    認其等前揭所受宣告之刑，以暫不執行為適當，爰依刑法第
    74條第1項第1款規定，併予宣告被告2人均緩刑3年，以勵自
    新。另本院為期被告於緩刑期間內，深知戒惕，並從中記取
    教訓，以導正其法治觀念，認仍有命被告向公庫支付一定金
    額以惕其過之必要，爰依刑法第74條第2項第4款規定，命被
    告蔡米祺、吳姷葳分別應於判決確定後1年內，向公庫支付5
    萬元、3萬元。至被告於緩刑期間若違反上開所定負擔情節
    重大，足認原宣告之緩刑難收預期效果而有執行刑罰必要，
    依刑法第75條之1第1項第4款之規定，得撤銷其等緩刑之宣
    告，併此指明。
三、沒收：
　  按犯罪所得，屬於犯罪行為人者，沒收之；前二項之沒收，
    於全部或一部不能沒收或不宜執行沒收時，追徵其價額，刑
    法第38條之1第1項前段、第3項分別定有明文。經查，告訴
    人雖於警詢陳稱交付被告蔡米祺、吳姷葳4萬7,000元（警卷
    第19頁），起訴書亦主張被告蔡米祺因執行本案醫療行為而
    受有告訴人交付之上開款項，然被告蔡米祺陳稱僅收受「鼻
    子的部分是新臺幣20000元，下巴記得是新臺幣7000元，我
    都只是跟黃琳鈞收材料費，是黃琳鈞交給我的」等語（警卷
    第5頁），是手術費用係由被告蔡米祺收受，應予認定，惟
    就其間差額2萬元之部分（4萬7,000元-2萬元-7000元），尚
    無積極證據足認被告蔡米祺有收取告訴人此一部份之款項，
    故被告蔡米祺收取告訴人交付之2萬7,000元，係屬被告蔡米
    祺犯罪所得，應依刑法第38條之1第1項前段、第3項規定宣
    告沒收，於全部或一部不能沒收或不宜執行沒收時，追徵價
    額。另依卷內證據，尚無從證明被告蔡米祺有將所得分予被
    告吳姷葳，難認被告吳姷葳有犯罪所得，爰不予宣告沒收。
四、不另為不受理之諭知：
　㈠公訴意旨另以：被告上開過失行為，致告訴人因而受有鼻部
    異物合併感染、鼻部埋線術後感染、清創後鼻部疤痕殘存約
    0.3公分等傷害。因認被告2人就此部分另涉有刑法第284條
    前段之過失傷害罪嫌。
　㈡按告訴乃論之罪，告訴人於第一審辯論終結前，得撤回其告
    訴；又告訴經撤回者，法院應諭知不受理之判決，刑事訴訟
    法第238條第1項及同法第303條第3款分別定有明文。本案被
    告2人對告訴人所犯過失傷害罪，依刑法第287條前段之規定
    ，須告訴乃論。茲因告訴人與被告2人已調解成立，並具狀
    撤回本案過失傷害告訴，此有上開調解程序筆錄及刑事撤回
    告訴狀附卷足憑（見本院卷第97、117頁），揆諸前開說明
    ，過失傷害部分本應為不受理判決之諭知，惟因公訴人認此
    部分如成立犯罪，與被告前開業經論罪科刑之未取得合法醫
    師資格擅自執行醫療業務罪，具有想像競合犯之裁判上一罪
    關係，爰不另為不受理之諭知，併此敘明。
據上論斷，應依刑事訴訟法第273條之1第1項、第299條第1項前
段，判決如主文。
本案由檢察官李松諺提起公訴，經檢察官蕭仕庸、黃煥軒到庭執
行職務。　　
中　　華　　民　　國　　111 　年　　10　　月　　26　　日
                  刑事第五庭  法  官  陳靚蓉
以上正本證明與原本無異。
如不服本判決應於收受判決後 20 日內向本院提出上訴書狀，並
應敘述具體理由；其未敘述上訴理由者，應於上訴期間屆滿後
20 日內向本院補提理由書（均須按他造當事人之人數附繕本）
。「切勿逕送上級法院」。　　
                              書記官  陳玫燕
中　　華　　民　　國　　111 　年　　10　　月　　26　　日
所犯法條：
醫師法第28條
未取得合法醫師資格，執行醫療業務，除有下列情形之一者外，
處六個月以上五年以下有期徒刑，得併科新臺幣三十萬元以上一
百五十萬元以下罰金：
一、在中央主管機關認可之醫療機構，於醫師指導下實習之醫學
    院、校學生或畢業生。
二、在醫療機構於醫師指示下之護理人員、助產人員或其他醫事
    人員。
三、合於第十一條第一項但書規定。
四、臨時施行急救。
五、領有中央主管機關核發效期內之短期行醫證，且符合第四十
    一條之六第二項所定辦法中有關執業登錄、地點及執行醫療
    業務應遵行之規定。
六、外國醫事人員於教學醫院接受臨床醫療訓練或從事短期臨床
    醫療教學，且符合第四十一條之七第四項所定辦法中有關許
    可之地點、期間及執行醫療業務應遵行之規定。